【裁判字號】    97,易,2027
【裁判日期】    970616
【裁判案由】    詐欺
【裁判全文】
臺灣臺中地方法院刑事判決              97年度易字第2027號
公  訴  人  臺灣臺中地方法院檢察署檢察官
被      告  甲○○
上列被告因詐欺案件，經檢察官提起公訴（97年度偵字第8571號
），被告已就被訴事實為有罪之陳述，本院裁定適用簡式審判程
序，判決如下：
    主    文
甲○○共同意圖為自己不法之所有，以詐術使人將本人之物交付
，處有期徒刑捌月，減為有期徒刑肆月，如易科罰金，以銀元
佰元即新臺幣玖佰元折算壹日。
    犯罪事實
一、甲○○（原名陳益彰）明知紀明炎（由臺灣臺中地方法院檢
    察署檢察官另行通緝中）無購車之意，且無資力給付車款，
    竟共同基於意圖為自己不法所有之犯意聯絡，於民國92年間
    某日，在臺中市福臨門KTV酒店，謀議以甲○○名義購車，
    再向銀行佯稱貸款之方式詐財，甲○○則可取得新臺幣（下
    同）5萬元之報酬，其2人合議後，紀明炎即於92年9月2日，
    以甲○○名義向裕唐汽車股份有限公司（下稱裕唐汽車公司
    ）購買車牌號碼7893－FZ號自小客車1輛，並辦理汽車貸款
    以支付車款。嗣於92年9月15日，紀明炎邀集不知情之裕唐
    汽車公司業務員蔡來松，帶同不知情之台新國際商業銀行股
    份有限公司（下稱台新銀行）核貸人員柯志昌，至臺中市西
    屯區○○○○街32號，與甲○○對保，由甲○○以該汽車向
    台新銀行設定動產抵押貸款，使台新銀行承辦人員陷於錯誤
    ，而同意貸與60萬元，共詐得60萬元。嗣紀明炎為掩飾詐欺
    意圖，於繳付2期應償還款（每期1萬5800元）後，即避不見
    面，該車輛亦遷移無蹤，台新銀行始知受騙。
二、案經台新銀行訴請臺灣臺中地方法院檢察署檢察官偵查起訴
    。
    理    由
一、上開犯罪事實，業據被告甲○○於本院審理時坦承不諱，並
    經證人蔡來松及柯志昌證述在卷，且有裕唐汽車公司訂購合
    約書、汽車新領牌照登記書、動產擔保交易動產抵押設定登
    記申請書、車輛動產抵押契約書、台新銀行汽車貸款申請書
    暨客戶基本資料表、訪視報告單、消金產品異常案件報告單
    各1份在卷足憑，足認被告之自白與事實相符，應堪採信。
    。本件事證明確，被告犯行堪予認定。
二、論罪科刑：
  (一)按行為後法律有變更者，適用行為時之法律。但行為後之法
    律有利於行為人者，適用最有利於行為人之法律，刑法第2
    條第1項定有明文，茲因本件被告行為論罪科刑所適用之刑
    法業於94年2月2日修正公布，並於95年7月1日施行，而有下
    列變更，爰比較新舊法如下：
    1.關於易科罰金之折算標準，修正後刑法第41條第1項修正
      提高為「以新臺幣1,000元、2,000元、3,000元折算一日
      」，並刪除「因身體、教育、職業或家庭之關係，執行顯
      有困難者」之條件，第2項增訂「前項規定於數罪併罰，
      其應執行之刑未逾6月者，亦適用之」，而修正前刑法第
      41條第1項規定「得以1元以上3元以下折算1日（復依修正
      前罰金罰鍰提高標準條例第2條規定，係就原定數額提高
      為100倍折算1日即銀元100元以上300元以下折算1日）」
      ，故關於易科罰金折算標準，以修正前之折算標準對被告
      較為有利，故應依刑法第2條第1項前段規定，適用修正前
      刑法第41條第1項前段、罰金罰鍰提高標準條例第2條規定
      （現已刪除），定其易科罰金之折算標準。
    2.按刑法第28條原規定：「二人以上共同『實施』犯罪之行
      為者，皆為共同正犯。」亦於上述時間同時修正為：「二
      人以上共同『實行』犯罪之行為者，皆為共同正犯。」將
      舊法之「實施」修正為「實行」。原「實施」之概念，包
      含陰謀、預備、著手及實行等階段之行為，修正為僅共同
      實行犯罪行為始成立共同正犯。是新法共同正犯之範圍縮
      小，排除陰謀犯、預備犯之共同正犯，新舊法共同正犯之
      規定即有修正，雖對於本件被告與其他共犯間之犯罪情形
      而言，刑法第28條之修正內容，對於被告並無「有利或不
      利」之影響，然此係以「對被告並無有利或不利」之結果
      ，逆推「法律有無變更」之前提事實，即有倒果為因之誤
      ，是本件刑法第28條既已變更，且新法並無不利於被告之
      情形，自應逕行適用裁判時法（最高法院96年度台上字第
      5274號判決參照）。
    3.另依刑法施行法第1條之1之立法說明，謂該條文第2項係
      「考量新修正之刑法施行後，不再適用『現行法規所定貨
      幣單位折算新台幣條例』，為使罰金數額趨於一致，避免
      衍生新舊法比較適用問題，以緩和實務適用法律之衝擊之
      前提下，規定第二項如上」等詞，顯見刑法施行法第1條
      之1第2項增訂後，自無再就「現行法規所定貨幣單位折算
      新台幣條例」、「罰金罰鍰提高標準條例」比較新舊法適
      用之問題。是關於刑法第339條第1項之法定刑為罰金刑提
      高標準部分，自應適用裁判時之法律即刑法施行法第1條
      之1之規定（最高法院96年度台上字第5331、5438號判決
      意旨參照）。
  (二)核被告甲○○所為，係犯刑法第339條第1項詐欺取財罪。被
    告與共犯紀明炎間有犯意聯絡及行為分擔，為共同正犯。爰
    審酌被告不思以正當方式取得財物，其犯罪造成被害人財產
    損失金額不低，且影響社會金融交易秩序，被告尚未賠償被
    害人損失，惟念被告犯罪所得僅約5萬元，犯後於本院坦承
    犯行之態度等一切情狀，量處如主文所示之刑。再被告犯罪
    時間，係於96年4月24日以前，合於中華民國九十六年罪犯
    減刑條例規定基準日之前，且無該條例規定不予減刑之情形
    ，應依同條例第2條第1項第3款之規定，減其宣告刑期2分之
    1，並依該條例第9條之規定，諭知易科罰金之折算標準。
據上論斷，應依刑事訴訟法第273條之1第1項、第299條第1項前
段，刑法第2條第1項、第28條、第339條第1項、修正前第41條第
1項前段，修正前罰金罰鍰提高標準條例第2條，刑法施行法第1
條之1，中華民國九十六年罪犯減刑條例第2條第1項第3款、第7
條、第9條，判決如主文。
本案經檢察官乙○○到庭執行職務。
中    華    民    國    97    年    6     月    16    日
                  刑事第十六庭  法  官  楊文廣
上正本證明與原本無異。
如不服本判決，應於收受送達後10日內向本院提出上訴書狀（應
敘述具體理由並附繕本）。
上訴書狀如未敘述理由，應於上訴期間屆滿後20日內補提理由書
於本院。
                                書記官  葉泰濃
中    華    民    國    97    年    6     月    16    日
附錄論罪科刑法條
中華民國刑法第339條第1項：
意圖為自己或第三人不法之所有，以詐術使人將本人或第三人之
物交付者，處5年以下有期徒刑、拘役或科或併科1千元以下罰金
。


司法院資訊處製作；財團法人民間司法改革基金會備份。
